臺灣彰化地方法院刑事判決　　　　　　　　　　　　　九十三年度訴字第八八八號
　　公　訴　人　臺灣彰化地方法院檢察署檢察官
　　被　　　告　乙○○
　　指定辯護人　本院公設辯護人　丙○○
右列被告因偽造貨幣案件，經檢察官提起公訴（九十三年度偵字第一四七六、一七三
九號），本院判決如左：
        主  文
乙○○連續行使偽造之通用紙幣，處有期徒刑肆年。扣案之偽造新臺幣壹仟元紙鈔共
計陸張（其中壹張之號碼為ＦＬ一一九九一八ＹＤ號、另伍張之號碼均為ＦＬ一六六
一九一ＹＤ號）均沒收之。
        事  實
一、乙○○前曾因於民國九十一年六月間之共同連續行使偽造通用紙幣犯行，於九十
    二年四月八日，由臺灣高等法院以九十二年度上訴字第六五九號一案判處有期徒
    刑三年六月，經其提起上訴後，由最高法院於九十二年六月十二日以九十二年度
    台上字第三二一五號案件駁回上訴確定（尚未執行完畢，不構成累犯）；詎仍不
  知警惕，竟又另行基於行使偽造通用紙幣之概括犯意，於九十二年九月間，連續
    三次駕駛其所有之黑色、車牌號碼Ｇ三─五四八六號自小客車，前往甲○○所經
    營位於臺北縣新莊市○○路八八七之四號「大水牛檳榔攤」：(1)第一次以號碼不
    詳之偽造新臺幣（下同）一千元紙鈔一張（事後已遭甲○○撕毀丟棄），購買價
    值五十元之七星牌香煙一包而行使之，並找回真鈔九百五十元；(2)第二次復持號
    碼不詳之偽造一千元紙鈔一張，向上開檳榔攤內不知情、姓名不詳之已成年小姐
    購買七星牌香煙一包，惟經甲○○發現係偽鈔並囑由小姐退還後，其則接續交付
    另一張號碼不詳之偽造一千元紙鈔一張（事後已遭甲○○撕毀丟棄）用以購買前
    開香煙一包，因該檳榔攤小姐一時未查，乃交付七星牌香煙一包，並找其真鈔九
    百五十元；(3)第三次再連續持號碼為ＦＬ一一九九一八ＹＤ號之偽造一千元紙幣
    一張交付與上開檳榔攤內、不知情、姓名不詳之已成年小姐欲購買七星牌香煙一
    包而行使之，惟因旋遭甲○○發覺係先前行使偽鈔之人，乃即行駕車逃逸而未能
    得逞；惟經甲○○記下其車號報警處理，並將上開一千元偽鈔一張交由警方扣案
    。嗣於九十二年十月九日下午三時三十分許，為警在臺北縣土城市臺北看守所前
    立德街、青雲路口停車場內查獲，並在其所有之車牌號碼Ｇ三─五四八六號自小
    客車內起出偽造一千元紙鈔五張（號碼均為ＦＬ一六六一九一ＹＤ號）等物扣案
    。
二、案經彰化縣警察局新莊、蘆洲分局報請臺灣板橋地方法院檢察署檢察官偵查後，
    呈請臺灣高等法院檢察署檢察長核轉臺灣彰化地方法院檢察署檢察官偵查起訴。
        理  由
一、訊據被告乙○○矢口否認有何右揭行使偽造通用紙幣之犯行，辯稱：伊並未於九
    十二年九月間，持偽鈔至被害人甲○○所經營之前開檳榔攤購買香煙，就算伊有
    去，伊也不可能拿假鈔去購買，至為警查獲之偽造一千元紙鈔五張，並非伊所有
    ，伊認為是綽號「饅頭」之人遺留在其車上、可能要陷害伊的云云。惟查：（一
    ）前揭被告連續三次駕駛車牌號碼Ｇ三─五四八六號自小客車，前往甲○○所經
    營位於臺北縣新莊市○○路八八七之四號「大水牛檳榔攤」行使偽鈔購買香煙等
    情，已據證人甲○○於偵查中結證證述綦詳，並經證人甲○○於偵查中當庭確認
    行使偽鈔之人即係被告無誤，且證人甲○○明確指證被告駕駛之上開車輛係黑色
    之自小客車，核與被告於本院審理時自承：九十二年九月間，伊有駕駛車牌號碼
    Ｇ三─五四八六號自小客車，且該車之顏色係黑色，．．．，伊應該有去過「大
    水牛檳榔攤」，否則甲○○應不致於會記得伊所駕車輛的車牌號碼等語相符，並
    有上開自小客車之車籍作業系統─查詢認可資料一紙在卷可佐。而被告於本院審
    理時陳稱：伊並不認識甲○○一語，衡以證人甲○○與被告素不相識，並無仇隙
    ，當無故為攀誣被告之理，且被告為警查獲後確遭起獲偽造之一千元紙幣五張，
    益足徵證人甲○○之前開證述內容並非虛妄，堪以採信。（二）又被告辯稱：為
    警查獲之偽造一千元紙鈔五張，並非伊所有，應係真實姓名不詳、綽號「饅頭」
    之人遺留在其車上，因為警查獲當天，是「饅頭」叫伊載其前往土城看守所會客
    ，「饅頭」下車後，伊就為警查獲，伊與「饅頭」之前就已經相處得不好，伊可
    能係遭「饅頭」陷害云云。惟被告無法提出「饅頭」之真實姓名、地址等年籍資
    料供以查證，究是否有「饅頭」其人已非無疑，且依被告上開供述，被告於為警
    查獲前既已與「饅頭」相處不洽，則衡情被告應無可能於為警查獲當天猶應「饅
    頭」之請求，而搭載其前往土城看守所與他人會面之理，被告上開所辯，顯與常
    情有違，無可採信。（三）再扣案之偽造一仟元紙鈔共計六張（其中一張之號碼
    為ＦＬ一一九九一八ＹＤ號、另五張之號碼均為ＦＬ一六六一九一ＹＤ號）均係
    偽造一節，有中央印製廠九十二年十月二十三日中印發字第０九二０００四九一
    一號、九十三年一月六日中印發字第０九三０００００八六號函各一件在卷可稽
    ，並有上開一千元偽鈔六張扣案可佐，本件事證明確，被告犯行洵堪認定。
二、按刑法第一百九十六條所謂貨幣係指硬幣而言，新臺幣幣券應屬通用紙幣（最高
    法院六十三年度台上字第二一九四號判例意旨參照）。核被告所為，係犯刑法第
    一百九十六條第一項前段（起訴書漏載「前段」二字）之行使偽造通用紙幣罪（
    被告行使偽造通用紙幣，本包含詐欺性質，不另論詐欺取財罪，附予敘明）及同
    法第一百九十六條第三項、第一項前段之行使偽造通用紙幣未遂罪（此部分起訴
    事實已載明，惟起訴法條漏引）。又被告所為如事實欄(2)所示之第二次行使偽造
    通用紙幣犯行，其先、後二次交付行使偽造一千元紙幣各一張之行為，係本於單
    一之犯意而接續為之，屬接續犯，應論以單純一罪；且公訴人雖未敘及前開被告
    先交付號碼不詳之偽造一千元紙鈔一張加以行使後遭退還之行為，然此部分與公
    訴人起訴書所載被告第二次行使偽造通用紙幣之其後交付偽造一千元紙幣購買香
    煙一包得逞之犯行間，具有接續犯之單純一罪關係，本院自應併為審理，附此敘
    明。再公訴人起訴書認被告前開連續三次之行使偽造通用紙幣，係由與被告具有
    概括犯意聯絡、真實姓名不詳、綽號「明志」之男子交付與被告、推由被告行使
    ，而認綽號「明志」之男子係屬共犯；惟被告堅詞否認上開行使之偽鈔係「明志
    」所交付，且依卷證資料亦乏足以認定上開被告已行使之偽造一千元紙鈔係由「
    明志」交付與被告之事證，公訴人認綽號「明志」之男子係屬共犯一節，容有誤
    會。另被告先後二次之行使偽造通用紙幣既遂、一次行使偽造通用紙幣未遂之犯
    行，時間緊接，基本犯罪構成要件相同，顯係基於概括之犯意反覆為之，為連續
    犯，應依連續犯之規定，論以一較重之行使偽造通用紙幣既遂罪，並加重其刑。
    爰審酌被告之素行【被告曾因於九十一年六月間之共同連續行使偽造通用紙幣犯
    行，於九十二年四月八日，由臺灣高等法院以九十二年度上訴字第六五九號一案
    判處有期徒刑三年六月，經其提起上訴後，由最高法院於九十二年六月十二日以
    九十二年度台上字第三二一五號案件駁回上訴確定（尚未執行完畢，不構成累犯
    ），有臺灣彰化地方法院檢察署刑案資料查註紀錄表、臺灣高等法院被告全國前
    案紀錄表及前開刑事判決書各一份在卷可考】、犯罪之動機、目的係出於一己之
    私利、行使偽造通用紙幣之手段、次數、數量、對被害人甲○○所生之損害、對
    金融秩序之妨礙及其犯罪後之態度等一切情狀，量處如主文所示之刑，以示懲儆
    。
三、扣案之偽造新臺幣壹仟元紙鈔共計六張（其中一張之號碼為ＦＬ一一九九一八Ｙ
    Ｄ號、另五張之號碼均為ＦＬ一六六一九一ＹＤ號），均屬偽造之通用紙幣，均
    應依刑法二百條之規定宣告沒收之。至被告為警查獲時，經警方另起獲之一千元
    偽鈔面膜一張（號碼ＦＷ四六一四九０ＶＣ），被告否認為其所有之物，而上開
    偽鈔面膜並非偽鈔，且本案被告所犯並非刑法第一百九十九條之罪，自無從依刑
    法第二百條之規定予以宣告沒收，且本院復查無其他事證足認前開偽造一千元面
    膜一張，係屬被告所有、供犯或預備犯本案所用或因本案所得之物，依從刑依附
    於主刑之原則，自無法於本案併為宣告沒收之，併此敘明。
四、又本件被告之戶籍地址及犯罪地點雖均非在彰化縣轄區內，惟被告於本案經檢察
    官提起公訴而繫屬本院之九十三年七月十三日（有本院收文章一枚在卷可稽），
    正在臺灣彰化監獄受刑中，有法務部在監在押資料表一份在卷可考，是被告於本
    案繫屬本院之際，其所在地既在本轄境內，本院自有管轄權，附為敘明。
據上論斷，應依刑事訴訟法第二百九十九條第一項前段，刑法第五十六條、第一百九
十六條第一項前段、第二百條，罰金罰鍰提高標準條例第一條前段，判決如主文。
本案經檢察官邱鼎文到庭執行職務
中      華      民      國    九十三    年      十      月     十五     日
                                  臺灣彰化地方法院刑事第二庭
                                    審判長法官  李  水  源
                                    法      官  游  秀  雯
                                    法      官  李  雅  俐
右正本證明與原本無異。
如不服本判決，應於判決送達後十日內，向本院提出上訴狀（須附繕本）。
告訴人或被害人對於判決如有不服具備理由請求檢察官上訴者，其上訴期間之計算係
以檢察官收受判決正本之日期為準。
                                    法院書記官  陳  秀  娟
中      華      民    國    九十三    年      十      月   二十一     日
附錄論罪科刑法條：
刑法第一百九十六條第一項、第三項：
行使偽造、變造之通用貨幣、紙幣、銀行券，或意圖供行使之用而收集或交付於人者
，處三年以上十年以下有期徒刑，得併科五千元以下罰金。
第一項之未遂犯罰之。
